【裁判字號】    99,簡,468
【裁判日期】    991231
【裁判案由】    營業稅
【裁判全文】
臺北高等行政法院判決
                                       99年度簡字第468號
原      告  晉城建設實業有限公司
代  表  人  林淵源
訴訟代理人  羅希寧  會計師
被      告  財政部臺灣省北區國稅局
代  表  人  吳自心（局長）住同上
送達代收人  湯瓊川
上列當事人間營業稅事件，原告不服財政部中華民國99年4 月30
日台財訴字第09900093320 號訴願決定，提起行政訴訟，本院判
決如下：
    主  文
原告之訴駁回。
訴訟費用由原告負擔。
    事實及理由
一、程序事項：
  (1)本件因屬關於稅捐課徵事件涉訟，其標的之金額為新臺幣（
    下同）400,000 元（即補徵稅額100,000 元暨罰鍰300,000
    元），係在40萬元以下，依行政訴訟法第229 條第1 項第1
    、2 款規定，應適用簡易程序，本院並依同法第233 條第1
    項規定，不經言詞辯論，逕行裁判。
  (2)本件被告代表人邱政茂於訴訟進行中變更為吳自心，茲據被
    告現任代表人依法具狀向本院聲明承受訴訟，核無不合，應
    予准許。
二、事實概要：
    原告於民國（下同）92年10月間無進貨事實，卻取具非實際
    交易對象東悅實業有限公司（下稱東悅公司）開立之統一發
    票，銷售額合計2,000,000 元，營業稅額100,000 元，作為
    進項憑證申報扣抵銷項稅額，案經被告查獲，審理違章成立
    ，乃核定補徵營業稅額100,000 元，並依加值型及非加值型
    營業稅法（下稱營業稅法）第51條第5 款規定，按所漏稅額
    100,000 元處3 倍之罰鍰300,000 元。原告不服，申請復查
    ，未獲變更，經提起訴願遭駁回，遂向本院提起行政訴訟。
三、原告訴稱：
  (1)有關補徵營業稅部分：
    原告係經營砂石之買賣，政府自92年修訂土石採取法，針對
    北、中、南、東4 區進行砂石開採總量管制，造成砂石原料
    土石的短缺，各家砂石業者為避免影響到供貨，無不積極尋
    求可供貨之原料廠商，東悅公司即為當時主動與原告尋求合
    作之廠商。東悅公司聲稱可供應原告必須之土石料源，但需
    以現金給付。原告便要求該公司提示營利事業登記證檢視其
    營業項目以資佐證，東悅公司並指派羅詠馨與原告接洽，經
    雙方聯繫後，檢視其土石品質，因其土石屬含有黏土或污泥
    之土石方，故約定每立方米買賣價格為50元，雙方簽訂買賣
    合約書訂購土石4 萬立方米，並載明以現金給付貨款。俟該
    公司依約交貨並開立3 紙發票予原告，原告遂由銀行帳戶提
    領現金並由羅詠馨簽收之，原告向東悅公司進貨並取具該公
    司所開立之統一發票，進貨後並將貨款交付與原告接洽之東
    悅公司代表人員，原告有進貨事實其理自明，非被告所稱無
    進貨之事實，卻取具非實際交易對象開立之統一發票。
  (2)有關罰鍰部分：
    原告於進貨時先查證，之後簽定買賣契約書並依約給付貨
      款，雖不慎取得虛設行號之發票，但確有進貨之事實。今
      被告稱東悅公司於涉案期間取得虛設行號等異常商號開立
      不實統一發票金額佔其總進項比率達100 ％，有該公司92
      年至94年度進項來源明細資料可稽……。被告依原告所取
      得進貨發票來源斷定原告無進貨事實，依營業稅法第51條
      第5 款之規定，裁處3 倍罰鍰，係有推論定罪之嫌。原告
      與東悅公司本為正常商業行為，若東悅公司刻意隱瞞、造
      假與原告交易，原告實無法知悉而防備，純係該事件之受
      害者，應依有進貨事實取得非進貨對象發票，另為適法之
      處分。
    原告採購土石料源為正常商業行為，卻因誤信供貨者為東
      悅公司，不慎取具非進貨對象所開立之統一發票，有未符
      合稅法所規定之一定行為，與被告所稱無進貨事實取具虛
      設行號發票扣抵銷項稅額情形有別，應有財政部87年8 月
      19日台財稅第871960445 號函釋：「『關於稅捐核課期間
      及其起算之規定，於罰鍰案件依稅捐稽徵法第49條準用時
      ，應準用同法第21條規定，視其有無故意以詐術或其他不
      正當方法逃漏稅捐，分別認定為5 年或7 年』，前經本部
      74年3 月20日台財稅第13298 號函釋有案。而罰鍰案件，
      可分為行為罰及漏稅罰，漏稅罰係以納稅義務人有逃漏稅
      為要件，其處罰期間本部前開函釋規定，應視該納稅義務
      人有無故意以詐術或不正當方法逃漏稅捐，分別認定為5
      年或7 年；而行為罰則係對不依稅法規定為一定行為或不
      為一定行為之處罰，並不以行為人有逃漏稅為處罰要件，
      則其處罰期間，依本部前開函釋規定應一律為5 年，而無
      須視有無故意以詐術或其他不正當方法逃漏稅捐，予以區
      分該行為罰期間5 年或7 年。」之適用，其罰鍰部分應已
      逾5 年之處罰期間。
  (3)綜上，原告主張確有進貨事實，僅不慎取具非實際交易對象
    開立之統一發票，作為進項憑證申報扣抵銷項稅額，且本案
    業逾5 年之處罰期間，核定補徵營業稅額100,000 元，並處
    罰鍰300,000 元等情顯有違誤，因而聲明：「訴願決定及原
    處分均撤銷，訴訟費用由被告負擔」。
四、被告抗辯：
  (1)有關補徵營業稅部分：
    按營業人當期銷項稅額，扣減進項稅額後之餘額，為當期
      應納或溢付營業稅額。……進項稅額，指營業人購買貨物
      或勞務時，依規定支付之營業稅額。」為營業稅法第15條
      第1 項、第3 項所明定。次按「一、營業人以不實進項稅
      額憑證申報扣抵銷項稅額，而觸犯加值型及非加值型營業
      稅法（以下簡稱營業稅法）第51條第5 款規定之案件，參
      照司法院釋字第337 號解釋意旨，應以虛報進項稅額之營
      業人是否逃漏稅款為處罰要件，與開立憑證者之營業稅申
      報繳納情形無涉。二、營業人以不實進項稅額憑證申報扣
      抵銷項稅額之案件……如經查明無進貨事實者，除依營業
      稅法第15條第1 項、第3 項及第51條第5 款規定補稅處罰
      外，倘查獲有以詐術或其他不正當方法逃漏稅捐之事證，
      應依本部95年2 月6 日台財稅字第09504508090 號函發布
      『稅捐稽徵法第41條所定納稅義務人逃漏稅行為移送偵辦
      注意事項』規定移送偵辦刑責。三、本部83年7 月9 日台
      財稅第831601371 號函、84年3 月24日台財稅第84161403
      8 號函、84年5 月23日台財稅第841624947 號函及95年5
      月23日台財稅字第09504535500 號令，自即日起廢止。」
      為財政部98年12月7 日台財稅字第09804577370 號令所明
      釋。
    東悅公司於涉案期間取得虛設行號等異常商號開立不實統
      一發票金額占其總進項比率達100 ﹪，有該公司92至94年
      度進項來源明細資料可稽。
    依被告刑事案件移送書所載，駱緯勳、黃彥儒及陳卿洲係
      東悅公司登記之前後任負責人，自92年9 月至94年4 月間
      ，明知該公司無進貨事實，除大量取得虛設行號開立之不
      實統一發票共56紙，銷售額合計171,555,301 元，申報扣
      抵銷項稅額8,577,768 元，並於同期間虛偽開立不實統一
      發票共237 紙，銷售額合計175,089,425 元，稅額8,754,
      474 元，交付予偉大建設股份有限公司等營業人（含原告
      ）充作進項憑證使用，渠等營業人取得虛開之統一發票後
      ，已持229 紙統一發票申報扣抵銷項稅額，幫助他人逃漏
      營業稅額達8,591,695 元，不法情事已載明甚詳。
    原查核時核對所取得東悅公司所開立之統一發票3 紙，原
      開立土石單價每立方米250 元，經修改為每立方米50元，
      較向正常廠商進貨單價每立方米270 元至280 元為低顯有
      異常；又依買賣合約書所載付款方式為「以發票為憑，支
      付現金」，惟系爭3 張發票開立日期分別為92年10月20日
      、22日及27日，卻以「應付帳款」入帳，與合約約定即有
      未合；且其提示之應付帳款分類帳，部分進貨於進貨時列
      報應付帳款，惟現金簿又同時列報現金支出，帳載顯有不
      實；另其於現金支出傳票3 紙，92年12月31日、93年2 月
      25日及3 月16日給付現金630,000 元、682,500 元及787,
      500 元上列載簽收人為羅詠馨，經調閱東悅公司92年及93
      年度綜合所得稅BAN 給付清單，該公司並無羅姓女員工辦
      理薪資扣繳情形。復查時經再次通知原告提示帳簿憑證、
      交易相關資料及資金流程等資料供核，其僅提示日記簿、
      存貨分類帳、現金支出傳票及應付帳款分類帳影本共8 頁
      ，並無其他具體事證足資證明原告確有向東悅公司進貨之
      事實，依首揭規定，原核定補徵營業稅額100,000 元並無
      不合。
  (2)有關罰鍰部分：
    按「納稅義務人，有左列情形之一者，除追繳稅款外，按
      所漏稅額處1 倍至10倍罰鍰，並得停止其營業……五、虛
      報進項稅額者。」為營業稅法第51條第3 款所明定。
    原告於92年10月間無進貨事實，取具非實際交易對象東悅
      公司開立之統一發票，銷售額合計2,000,000 元，營業稅
      額100,000 元，作為進項憑證申報扣抵銷項稅額之違章事
      證，已如前述，違章事實，洵堪認定，被告按所漏稅額10
      0,000 元處3 倍罰鍰300,000 元，並無違誤。
  (3)綜上，被告以原告無進貨事實，取具非實際交易對象開立之
    統一發票，作為進項憑證申報扣抵銷項稅額，爰補徵營業稅
    額100,000 元，並處罰鍰300,000 元等情並無違誤，而聲明
    ：「原告之訴駁回，訴訟費用由原告負擔」。
五、得心證之理由：
  (1)本件爭執在於，被告核認原告於92年10月間無進貨事實，卻
    取具非實際交易對象東悅公司開立之發票，作為進項憑證申
    報扣抵銷項稅額，故責令補徵營業稅額100,000 元，並依法
    按所漏稅額100,000 元處3 倍之罰鍰300,000 元等語；原告
    訴稱確有進貨事實，僅不慎取具非實際交易對象開立之發票
    ，作為進項憑證申報扣抵銷項稅額，且本案業逾5 年之處罰
    期間，核定補稅、處罰等，顯有違誤云云。
  (2)按原告之陳稱：1.。要求該東悅公司提示營利事業登記證檢
    視其營業項目以資佐證，2.東悅公司並指派羅詠馨與原告接
    洽，3.經檢視土石品質約定每立方米買賣價格為50元（約定
    ：購土石4 萬立方米，以現金給付貨款），4.東悅公司交貨
    並開立3 紙發票予原告，原告提領現金並由羅詠馨簽收；因
    此，原告確實有進貨之事實云云。經查：
    依被告刑事案件移送書（原處分卷P142）所載，駱緯勳、
      黃彥儒、陳卿洲等人係東悅公司登記之前後任負責人，自
      92年9 月至94年4 月間，明知該公司無進貨事實，大量取
      得虛設行號開立之不實發票申報扣抵銷項稅額，同時虛偽
      開立不實統一發票，交付予原告等充作進項憑證使用，幫
      助他人逃漏營業稅，不法情事甚為明顯。
    東悅公司於涉案期間取得虛設行號等異常商號開立不實統
      一發票金額占其總進項比率達100%，有該公司92至94年度
      進項來源明細資料可稽（原處分卷P-97）。
    原告稱東悅公司所指派之羅詠馨，並非東悅公司之員工或
      股東（原處分卷P-72），原告亦未能提供羅君之個人資料
      供核。又原告提領現金並由羅詠馨簽收（原處分卷P-77）
      ，亦無法證實是交付東悅公司收執。
    就交易單價而言，東悅公司所開立之統一發票3 紙，原開
      立土石單價每立方米250 元，經修改為每立方米50元（原
      處分卷P-91），較原告向正常廠商進貨單價每立方米270
      元至280 元為低（原處分卷P-85），顯與常情相去甚遠。
    就原告所稱之交易，無論金流或物流均有相當之差異，況
      系爭3 張發票開立日期分別為92年10月20日、22日及27日
      ，卻以「應付帳款」入帳（原處分卷P-78至P-80），與合
      約約定即有未合；且其提示之應付帳款分類帳，部分進貨
      於進貨時列報應付帳款，惟現金簿又同時列報現金支出（
      原處分卷P-77），顯然原告自己內部帳載，也不一致，足
      見所稱交易之情節，應屬不實。
  (3)則原告92年10月間無進貨事實，卻取具東悅公司開立之不實
    發票，充作進項憑證，申報扣抵銷項稅額，應無疑義；被告
    認定原告虛報進項稅額100,000 元，核定補徵營業稅額100,
    000 元，並按所漏稅額100,000 元處3 倍之罰鍰計300,000
    元，應屬有據。而原告係無進貨事實而虛報進項稅額，屬故
    意以不正當方法逃漏稅捐，依稅捐稽徵法規定核課期間為7
    年，其於92年11月17日辦理92年9 －10月營業稅申報，至99
    年11月16日屆滿，原核定補徵營業稅額繳款書於98年6 月29
    日合法送達，未逾7 年核課期間，並此敘明。
六、綜上所述，被告所之處分（含復查決定），並無不法，訴願
    決定予以維持，亦無不合。原告徒執前詞，訴請撤銷，為無
    理由，應予駁回。又本案事證已臻明確，兩造其餘攻擊防禦
    方法均與本件判決結果不生影響，故不逐一論述，併此敘明
    。
七、據上論結，本件原告之訴為無理由，爰依行政訴訟法第233
    條第1 項、第98條第1 項前段，判決如主文。
中    華    民    國    99    年   12     月   31     日
                       臺北高等行政法院第七庭
                                       法  官  陳心弘
上為正本係照原本作成。
本件以訴訟事件所涉及之法律見解具有原則性者為限，始得於本
判決送達後20日內向本院提出上訴狀並表明上訴理由，如已於本
判決宣示後送達前提起上訴者，應於判決送達後20日內補具上訴
理由（均按他造人數附繕本），且經最高行政法院許可後方得上
訴。
中    華    民    國    99    年    12    月    31    日
                                        書記官  鄭聚恩

司法院資訊處製作；財團法人民間司法改革基金會備份。
